最高法院刑事判決            一○○年度台上字第四五一二號
上  訴  人  陳韋豫
上列上訴人因搶奪案件，不服台灣高等法院高雄分院中華民國一
○○年六月十六日第二審判決（一○○年度上訴字第八八三號，
起訴案號：台灣高雄地方法院檢察署一○○年度偵字第三三五三
號），提起上訴，本院判決如下：
    主  文
上訴駁回。
    理  由
按刑事訴訟法第三百七十七條規定：上訴於第三審法院，非以判
決違背法令為理由，不得為之；是提起第三審上訴，應以原判決
違背法令為理由，係屬法定要件。且必須依據卷內資料為具體之
指摘，並足據以辨認原判決已具備違背法令之形式，始屬相當。
又依刑事訴訟法第三百五十條、第三百六十一條、第三百六十二
條、第三百六十七條規定，不服地方法院之第一審判決而上訴者
，須提出上訴書狀，並應敘述具體理由，為上訴必備之程式。倘
所提出之書狀未敘述上訴理由，或僅曾以言詞陳述上訴理由者，
均應於上訴期間屆滿後二十日內補提理由書於第一審法院。第一
審法院經形式審查，認逾期未補提上訴理由者，應定期間先命補
正；逾期未補正者，為上訴不合法律上之程式，應以裁定駁回。
又雖已提出上訴理由，但所提非屬具體理由者，則無庸命其補正
，由第二審法院以上訴不合法律上之程式，判決駁回之。而所謂
具體理由，必係依據卷內資料具體指摘或表明第一審判決有何採
證認事、用法或量刑等足以影響判決本旨之不當或違法，而構成
應予撤銷之具體事由，始足當之。若僅空泛指摘原判決認事用法
不當或量刑過重、過輕云云，要難謂係具體理由，其據此提起上
訴，顯與第二審上訴制度旨在請求第二審法院撤銷、變更第一審
不當或違法之判決，以實現個案救濟之立法目的不相契合，自難
准許。本件原判決以上訴人陳韋豫不服第一審論其以搶奪罪（累
犯），處有期徒刑一年四月，並諭知於刑之執行前，令入勞動場
所強制工作三年之判決，而於民國一○○年五月十八日具狀向原
審法院提起上訴。但其上訴理由狀僅略稱：伊有心革除犯罪惡習
，故自出獄後即從事傢俱搬運工作，惟因車禍受傷而無法繼續工
作，並無原判決所稱不務正業、貪圖不法利益、慣行竊盜或具有
危險性格等情形。且伊犯罪動機僅係取得他人機車代步而已，並
未將該機車販賣圖利，亦未變造該機車車牌，或予以拆卸、覆蓋
作為其他犯罪使用。又伊因生活困難而臨時起意搶奪他人機車，
犯罪所造成之危害，應無原判決所稱嚴重影響民眾對治安良窳觀
感之情形。再伊經警方攔查時，並未故意踩油門衝撞警員，或因
此造成警員受傷情形。伊被警方拘捕時，縱有與警員拉扯以圖掙
脫之舉動，亦屬犯罪心理行為學所稱躲避追緝之正常反應，不能
因此即謂犯後態度不佳，故伊應有刑法第五十九條所稱犯罪情狀
顯堪憫恕之情形云云，而指摘第一審判決不當。是其上訴意旨無
非以前述空泛之詞，對第一審量刑職權之適法行使漫加指摘，顯
非依據卷內資料具體指摘或表明第一審判決有何採證認事、用法
或量刑等足以影響判決本旨之不當或違法，而構成應撤銷之具體
事由。原判決因認上訴人之上訴不合法定要件，而從程序上予以
駁回，並不經言詞辯論為之，已詳敘其法律上之依據；從形式上
觀察，並無違背法令情形。又原判決係以上訴人在第二審之上訴
不合法律上程式，予以駁回，並未就實體事項為審理。而第三審
為法律審，僅在審查第二審判決有無違背法令。上訴人上訴意旨
對原判決從程序上駁回其上訴究有何違背法令情形，並未具體加
以指摘，仍執陳詞謂：伊因積欠房租，經濟窘迫而犯罪，並非貪
圖享受而觸法。且伊原任職吉旺企業行擔任搬家工作，因車禍受
傷，以致無法工作而犯罪，並非以犯罪為常業，亦無犯罪習性，
應無強制工作之必要云云，而為實體上有無諭知保安處分必要之
爭執，自不足據以辨認原判決已具備違背法令之形式。揆之首揭
說明，其上訴為違背法律上之程式，應予駁回。
據上論結，應依刑事訴訟法第三百九十五條前段，判決如主文。
中    華    民    國  一○○  年    八    月   十七   日
                      最高法院刑事第五庭
                          審判長法官  洪  文  章  
                                法官  王  居  財  
                                法官  郭  毓  洲  
                                法官  韓  金  秀  
                                法官  沈  揚  仁  
本件正本證明與原本無異
                                      書  記  官  
中    華    民    國  一○○  年    八    月   十八   日
                                                      Ｑ